【裁判字號】    98,訴,2524
【裁判日期】    980902
【裁判案由】    毒品危害防制條例
【裁判全文】
臺灣臺中地方法院刑事判決              98年度訴字第2524號
公  訴  人  臺灣臺中地方法院檢察署檢察官
被      告  乙○○
                    （
上列被告因毒品危害防制條例案件，經檢察官提起公訴（98年度
毒偵字第1973、2470號），本院判決如下：
    主    文
乙○○施用第一級毒品，累犯，處有期徒刑拾月，扣案之注射針
筒壹支沒收。又施用第一級毒品，累犯，處有期徒刑拾月。扣案
之注射針筒貳支、吸管壹支、海洛因空包裝袋貳只均沒收；扣案
之毒品海洛因貳包（壹包驗餘淨重零點零柒公克、壹包驗餘淨重
零點零陸陸公克，均不含包裝袋）沒收銷燬之。應執行有期徒刑
壹年陸月，扣案之注射針筒共參支、吸管壹支、空包裝袋貳只均
沒收；扣案之毒品海洛因貳包（壹包驗餘淨重零點零柒公克、壹
包驗餘淨重零點零陸陸公克，均不含包裝袋）沒收銷燬之。
    犯罪事實
一、乙○○前於民國八十二年間因違反肅清煙毒條例、於八十五
    年間因違反麻醉藥品管理條例等案件，分別經臺灣高等法院
    臺中分院判處有期徒刑三年一月、經本院判處有期徒刑七月
    確定並入監服刑，上開二案接續執行，後於八十六年十一月
    二十五日假釋出獄，卻於假釋付保護管束期間，復因施用毒
    品而違反保護管束情節重大，經本院撤銷假釋並入監執行殘
    刑，又因曾於八十九年間犯贓物罪，再經本院判處有期徒刑
    二月確定，並接續執行，於九十一年三月三十一日執行完畢
    。又曾因施用毒品案件，經觀察、勒戒後，認無繼續施用毒
    品之傾向，於八十九年二月十一日出所，並經台灣台中地方
    法院檢察署以八十九年度毒偵字第七一七號、八十九年度毒
    偵緝字第七三號為不起訴處分確定。再於五年之內因施用毒
    品經本院裁定送觀察勒戒，於九十三年三月十八日因毒品危
    害防制條例修正出所，並經本院以九十三年訴字第七０六號
    判處各有期徒刑六月、有期徒刑九月，定應執行刑有期徒刑
    一年二月確定，另因搶奪及贓物贓物案件經本院各判處有期
    徒刑一年一月、有期徒刑三月，定應執行刑為有期徒刑一年
    二月確定，嗣定應執行刑為有期徒刑二年三月，再竊盜案件
    經本院判處有期徒刑一年三月確定，因施用毒品案件經本院
    以九十三年訴字第一三四九號各判處有期徒刑九月、有期徒
    刑六月，定應執行刑為有期徒刑決一年二月確定，上開有期
    徒刑一年三月、有期徒刑九月、有期徒刑六月嗣經本院以九
    十六年聲減字第二一九三號各減為有期徒刑七月十五日、有
    期徒刑四月十五日、有期徒刑三月，定應執行刑一年二月確
    定，接續執行至九十六年八月十九日縮刑期滿執行完畢，不
    知悔改，於九十八年四月十四日早上某時，在台中縣東勢鎮
    ○○路三三二號住處，以將第一級毒品海洛因及第二級毒品
    甲基安非他命摻入香煙內吸食之方式，同時施用第一級及第
    二級毒品一次，另行起意於九十六年五月十九日晚上八時許
    ，在台中縣東勢鎮○○路三三二號住處，以針筒注射之方式
    ，再施用第一級毒品海洛因一次。嗣分別於九十八年四月十
    四日下午四時許，在台中縣東勢鎮○○路五六一號旁之大水
    溝旁查獲，並當場扣得其所有供施用第一級毒品所用之注射
    針筒一支，另於九十八年五月二十日夜間八時三十五分因駕
    駛贓車為警查獲，當場扣得其所有之第一級毒品海洛因二包
    （送驗數量各為淨重０．０七公克、０．０七五公克）、注
    射針筒二支、吸管一支。
二、案經台中縣警察局東勢分局報請台灣台中地方法院檢察署檢
    察官偵查起訴。
    理  由
一、上揭事實，業據被告乙○○於本院審理中坦承不諱，而被告
    為警查獲後經採尿送驗結果，確有一次呈嗎啡陽性反應，一
    次呈嗎啡及甲基安非他命陽性反應，有中山醫學大學附設醫
    院檢驗科藥物檢測中心尿液檢驗報告各一份在卷可稽，且有
    注射針筒三支、吸管一支、海洛因二包扣案可稽，另扣案之
    毒品海洛因淨重分別如上開事實欄所載明數量，亦經行政院
    衛生署草屯草屯療養院鑑定，有上開院所草療鑑字第０九八
    ０六０００二五號鑑定書一紙附卷可憑，足認被告之自白，
    應與事實相符，堪予採信。按施用第一、二級毒品為犯罪行
    為，毒品危害防制條例第十條定有處罰明文。故施用第一、
    二級毒品者，依前揭規定本應科以刑罰。惟基於刑事政策，
    對合於一定條件之施用者，則依同條例第二十條、第二十三
    條之規定，施以觀察、勒戒及強制戒治之保安處分。又毒品
    危害防制條例於九十二年七月九日修正公布，自九十三年一
    月九日施行，其中第二十條、第二十三條將施用毒品之刑事
    處遇程序，區分為「初犯」及「五年內再犯」、「五年後再
    犯」。依其立法理由之說明：「初犯」，經觀察、勒戒或強
    制戒治後，應為不起訴處分或不付審理之裁定；經觀察、勒
    戒或強制戒治執行完畢釋放後，「五年內再犯」者，因其再
    犯率甚高，原實施之觀察、勒戒及強制戒治既已無法收其實
    效，爰依法追訴或裁定交付審理。至於經觀察、勒戒或強制
    戒治執行完畢釋放後，「五年後再犯」者，前所實施之觀察
    、勒戒或強制戒治已足以遮斷其施用毒品之毒癮，為期自新
    及協助其斷除毒癮，仍適用「初犯」規定，先經觀察、勒戒
    或強制戒治之程序。從而依修正後之規定，僅限於「初犯」
    及「五年後再犯」二種情形，始應先經觀察、勒戒或強制戒
    治程序。倘被告於五年內已再犯，經依法追訴處罰，縱其第
    三次（或第三次以上）再度施用毒品之時間，在初犯經觀察
    、勒戒或強制戒治執行完畢釋放五年以後，已不合於「五年
    後再犯」之規定，且因已於「五年內再犯」，顯見其再犯率
    甚高，原實施觀察、勒戒或強制戒治，已無法收其實效，即
    應依該條例第十條處罰（最高法院九十七年度第五次刑事庭
    會議決議參照）。查被告前因施用毒品案件，經觀察、勒戒
    後，認無繼續施用毒品之傾向，於八十九年二月十一日出所
    ，並經台灣台中地方法院檢察署以八十九年度毒偵字第七一
    七號、八十九年度毒偵緝字第七三號為不起訴處分確定。再
    於五年之內因施用毒品經本院裁定送觀察勒戒，於九十三年
    三月十八日因毒品危害防制條例修正出所，並經本院以九十
    三年訴字第七０六號判處各有期徒刑六月、有期徒刑九月，
    定應執行刑有期徒刑一年二月確定，並因施用毒品經本院以
    九十三年訴字第一三四九號判處有期徒刑九月、有期徒刑六
    月，嗣經減為有期徒刑四月十五日、有期徒刑三月，與所犯
    竊盜、搶奪、贓物罪接續於九十六年八月十九日執行完畢，
    有卷附臺灣臺中地方法院檢察署刑案資料查註紀錄表、臺灣
    高等法院被告前案紀錄表可參，是以，被告既於前揭觀察勒
    戒執行完畢五年內已再犯施用毒品罪，本件（亦屬五年內再
    犯）自應依法追訴處罰。綜上所述，本件事證明確，被告施
    用第一級毒品海洛因及第二級毒品甲基安非他命犯行，均堪
    以認定，應依法論科。
三、按海洛因係毒品危害防制條例所定之第一級毒品，甲基安非
    他命係毒品危害防制條例所定之第二級毒品，均不得非法施
    用，是核被告所為，係犯毒品危害防制條例第十條第一項之
    施用第一級毒品罪及同條例第二項之施用第二級毒品甲基安
    非他命罪。被告為施用毒品海洛因、甲基安非他命而持有毒
    品之低度行為，已為其施用之高度行為所吸收，不另論罪。
    查被告曾因施用毒品經本院以九十三年訴字第七０六號判處
    各有期徒刑六月、有期徒刑九月，定應執行刑有期徒刑一年
    二月確定，另因搶奪及贓物贓物案件經本院各判處有期徒刑
    一年一月、有期徒刑三月，定應執行刑為有期徒刑一年二月
    確定，嗣更定應執行刑為有期徒刑二年三月，再竊盜案件經
    本院判處有期徒刑一年三月確定，因施用毒品案件經本院以
    九十三年訴字第一三四九各判處有期徒刑九月、有期徒刑六
    月，定應執行刑為有期徒刑決一年二月確定，上開有期徒刑
    一年三月、有期徒刑九月、有期徒刑六月嗣經本院以九十六
    年聲減字第二一九三號各減為有期徒刑七月十五日、有期徒
    刑四月十五日、有期徒刑三月，定應執行刑一年二月確定，
    接續執行至九十六年八月十九日縮刑期滿執行完畢，有臺灣
    臺中地方法院檢察署刑案資料查註紀錄表、臺灣高等法院被
    告前案紀錄表在卷可考，其受徒刑執行完畢五年內故意再犯
    本件有期徒刑以上之罪，均屬累犯，均應依刑法第四十七條
    第一項規定，加重其刑。被告九十八年四月十四日九上午同
    時施用第一、二級毒品之犯行，係一行為觸犯數罪名之想像
    競合犯，應從一重論以毒品危害防制條例第十條第一項之施
    用第一級毒品罪。被告九十八年四月十四日、九十八年五月
    十九日施用毒品犯行，犯意各別，並無時間空間之密接性，
    自應分論併罰，爰審酌被告歷經毒品戒斷之保安處分程序，
    復有多次毒品前科（參前揭紀錄表），仍未能徹底戒除毒癮
    ，惟施用毒品為自戕行為及犯後態度尚可等一切情狀，量處
    如主文所示之刑，並定應執行刑。扣案之注射針筒共三支、
    吸管一支、包裝袋二只為被告所有供施用第一級毒品所用之
    物，業據被告供明在卷，依法併予宣告沒收。扣案之毒品海
    洛因（驗餘淨重分別為０．０六六公克、０．０七公克）為
    第一級毒品，依法併予宣告沒收銷燬之。
據上論斷，應依刑事訴訟法第二百七十三條之一第一項、第二
百九十九條第一項前段，毒品危害防制條例第十條第一項、第二
項、第十八條第一項前段，刑第十一條、第四十七條第一項、第
五十五條、第三十八條第一項第二款、第五十一條第五款，判決
如主文。
本案經檢察官甲○○到庭執行職務。
中   華    民     國     98    年   9    月     2     日
                  刑事第四庭       法  官 陳如玲
以上正本證明與原本無異。
如不服本判決，應於收受送達後10日內向本院提出上訴書狀（應
敘述具體理由並按他造當事人之人數附繕本）。
上訴書狀如未敘述理由，應於上訴期間屆滿後20日內補提理由書
於本院。「切勿逕送上級法院」
                                   書記官 童淑芬
中   華    民     國     98    年    9   月     2     日
附錄本案論罪法條：
毒品危害防制條例第10條：
施用第一級毒品者，處6月以上5年以下有期徒刑。
施用第二級毒品者，處3年以下有期徒刑。


司法院資訊處製作；財團法人民間司法改革基金會備份。
